臺灣苗栗地方法院刑事裁定
111年度聲字第801號
聲明異議人即
受刑人之配偶  彭煥郎
受   刑   人  許寶珠




上列聲明異議人即受刑人之配偶對於臺灣苗栗地方檢察署111年
度執字第2165號執行案件聲明異議，本院裁定如下：
    主  文
聲明異議駁回。
    理  由
一、聲明異議意旨略以：受刑人許寶珠（下稱受刑人）因公共危
    險案件，經本院以111年度苗交簡字第341號判決判處有期徒
    刑5月，並同時諭知易科罰金之折算標準，顯見本院認為受
    刑人無入獄服刑之必要；又受刑人首次係於民國92年間所犯
    ，迄今已近20年，而刑法累犯之規定尚以5年內再犯為適用
    之要件；另受刑人罹有脂肪肝、第二型糖尿病、混合型高血
    脂症，宜住院以利病情控制，是本件檢察官不准受刑人易科
    罰金之執行指揮顯有不當等語。
二、受刑人或其法定代理人或配偶以檢察官執行之指揮為不當者
    ，得向諭知該裁判之法院聲明異議；聲明異議，應以書狀為
    之；法院應就異議之聲明裁定之，刑事訴訟法第484條、第4
    85條第1項及第486條分別定有明文。又犯最重本刑為5年以
    下有期徒刑以下之刑之罪，而受6月以下有期徒刑或拘役之
    宣告者，依刑法第41條第1項規定，固得易科罰金。但易科
    罰金，難收矯正之效或難以維持法秩序者，不在此限。又依
    前項規定得易科罰金而未聲請易科罰金者，以及受6月以下
    有期徒刑或拘役之宣告，而不符前項易科罰金之規定者，依
    同條第2項、第3項規定，固均得易服社會勞動。然因身心健
    康之關係，執行顯有困難者，或易服社會勞動，難收矯正之
    效或難以維持法秩序者，不適用之，同條第4項亦定有明文
    。上開易刑處分之否准，係法律賦予檢察官指揮執行時之裁
    量權限，執行檢察官自得考量受刑人之實際情況，是否有難
    收矯正之效或難以維持法秩序，以作為其裁量是否准予易科
    罰金或易服社會勞動之憑據，非謂一經判決宣告易科罰金之
    折算標準，執行檢察官即應為易科罰金或易服社會勞動之易
    刑處分。又所謂「難收矯正之效」及「難以維持法秩序」，
    乃立法者賦與執行檢察官得依具體個案，考量犯罪特性、情
    節及受刑人個人特殊事由，審酌應否准予易刑處分之裁量權
    ，檢察官就此項裁量權之行使，僅於發生裁量瑕疵之情況，
    法院始有介入審查之必要，倘檢察官之執行指揮，其程序上
    已給予受刑人就其個人特殊事由陳述意見之機會（包括在檢
    察官未傳喚受刑人，或已傳喚受刑人但受刑人尚未到案前，
    受刑人先行提出易科罰金聲請等情形），實體上並已就包含
    受刑人所陳述關於其個人特殊事由在內之刑法第41條第1項
    但書或第4項所指情形予以衡酌考量，則難認其裁量權之行
    使有何違法或不當可言。易言之，執行檢察官就受刑人是否
    確因易科罰金或易服社會勞動，而有難收矯正之效，或難以
    維持法秩序之情事，有裁量判斷之權限，法院僅得審查檢察
    官裁量時其判斷之程序有無違背法令、事實認定有無錯誤、
    其審認之事實與刑法第41條第1項但書、第4項之裁量要件有
    無合理關連、有無逾越或超過法律規定之範圍等問題，原則
    上不宜自行代替檢察官判斷受刑人有無上開情事。倘執行檢
    察官經綜合評價、衡酌後，仍認受刑人有上開不適宜為易刑
    處分之情形，而為否准受刑人易科罰金或易服社會勞動之執
    行命令，則屬執行檢察官裁量權之合法行使範圍，自不得任
    意指為違法或不當（最高法院110年度台抗字第1188號裁定
    意旨參照）。
三、經查：
（一）聲明異議人彭煥郎為受刑人之配偶，有其於111年9月19日
      提出之刑事聲明異議狀暨所附戶口名簿影本附卷可憑，其
      依法得就檢察官執行之指揮，向本院聲明異議，合先敘明
      。
（二）受刑人先後①於92年間，因酒後駕車之公共危險案件，經
      臺灣苗栗地方檢察署檢察官以92年度偵字第2341號為緩起
      訴處分確定；②於105年間，因酒後駕車之公共危險案件，
      經本院以105年度苗交簡字第573號判決判處有期徒刑4月
      ，如易科罰金，以新臺幣（下同）1,000元折算1日確定；
      ③於111年間，因酒後駕車之公共危險案件，經本院以111
      年度苗交簡字第341號判決判處有期徒刑5月，併科罰金2
      萬元，有期徒刑如易科罰金，罰金如易服勞役，均以1,00
      0元折算1日確定等情，有上開緩起訴處分書、判決書及臺
      灣高等法院被告前案紀錄表在卷可稽。　
（三）本案經移送執行後，臺灣苗栗地方檢察署檢察官以111年
      度執字第2165號執行傳票通知受刑人到案執行，受刑人先
      於111年8月26日具狀提出易科罰金之聲請，復於111年8月
      30日到案，當庭聲請易科罰金，檢察官審酌後，認為受刑
      人已係第三次犯酒後駕車之公共危險罪，如不發監執行所
      宣告之刑，難以收矯正之效及難以維持法秩序，而否准受
      刑人易科罰金之聲請；而檢察官於同日詢問受刑人給予陳
      述意見之機會，受刑人表示：覺得判太重，請求聲請易科
      罰金等語，嗣經臺灣苗栗地方檢察署檢察官再審酌受刑人
      之意見後，仍否准其易科罰金之聲請，以111年執丙字第2
      165號執行指揮書發監執行等節，經本院依職權調取臺灣
      苗栗地方檢察署111年度執字第2165號執行卷核閱無誤。
      是本案受刑人於執行程序中已具體向執行檢察官陳述意見
      ，執行檢察官經審酌受刑人之犯罪類型、酒駕犯罪經查獲
      之次數等因素，依職權裁量後，認不應准許受刑人易科罰
      金，已具體說明否准易科罰金之理由，其對具體個案所為
      判斷，並無逾越法律授權或專斷而違反比例原則等濫用權
      力之情事，法院自應予以尊重。
（四）聲明異議意旨雖另以受刑人罹有脂肪肝、第二型糖尿病、
      混合型高血脂症，宜住院以利病情控制等語。然現行刑法
      第41條第1項有關得否易科罰金之規定，已於94年2月2日
      修正時刪除「受刑人因身體、教育、職業、家庭之關係或
      其他正當事由，執行顯有困難」之要件，亦即執行檢察官
      考量是否准予易科罰金時，僅須審酌是否具有「確因不執
      行所宣告之刑，難收矯正之效，或難以維持法秩序」之事
      由，而無庸審酌受刑人是否因身體、教育、職業或家庭等
      事由致執行顯有困難，故若檢察官未濫用權限，自不得執
      此任意指摘為違法。本件檢察官既以上開事由不准受刑人
      易科罰金，所為執行命令核屬法律授權檢察官所行使之合
      義務性裁量，顯未有何濫用或瑕疵情事，聲明異議人所述
      受刑人之身體狀況縱然屬實，仍與前述法律賦予檢察官裁
      量是否准予易科罰金之執行要件無涉，自無從以此遽認檢
      察官之執行指揮有何違法或不當。
（五）綜上所述，本件檢察官於指揮執行時，已具體審酌個案情
      形，認若不入監執行，確實難收矯正之效或難以維持法秩
      序，而否准受刑人易科罰金之請求，所依憑之理由業經說
      明如前，經核並無不合。檢察官所為執行指揮並無違法或
      不當，受刑人聲明異議為無理由，應予駁回。
四、依刑事訴訟法第486條，裁定如主文。
中　　華　　民　　國　　111 　年　　9 　　月　　29　　日
                  刑事第二庭  法　官　林信宇
以上正本證明與原本無異。
如不服本裁定，應於裁定送達後5日內向本院提出抗告狀。
                              書記官  林佩萱
中　　華　　民　　國　　111 　年　　9 　　月　　29　　日